【裁判字號】    92,上訴,641
【裁判日期】    920530
【裁判案由】    準強盜等
【裁判全文】
臺灣高等法院高雄分院刑事判決                    九十二年度上訴字第六四一號
    上  訴  人
    即  被  告  甲○○
    指定辯護人  本院公設辯護人孫妙岑
右上訴人因準強盜等案件，不服臺灣屏東地方法院九十一年度訴字第四六六號中華民
國九十一年十一月二十九日第一審判決（起訴案號：臺灣屏東地方法院檢察署九十一
年度偵字第三○一一號、第三一六五號、第三五八七號），提起上訴，本院判決如左
：
    主  文
上訴駁回。
    事  實
一、甲○○前因搶奪、偽造文書及違反麻醉藥品管理條例等案件，先後經臺灣高等法
    院高雄分院判處有期徒刑五年、臺灣屏東地方法院判處有期徒刑四月（偽造文書
    及違反麻醉藥品管理條例二案刑度均同），並經臺灣高等法院高雄分院裁定其應
    執行刑為有期徒刑五年四月確定，甫於民國八十八年一月十一日執行完畢，詎其
    不知悔悟，於九十一年四月八日晚間六時許，騎乘其先前所竊得、未懸掛車牌（
    原車牌號碼ＰＨＩ—三三五號、登記名義人為乙○○）之機車（此部分所涉竊盜
    犯行由臺灣屏東地方法院另案審理中），行經屏東縣屏東市○○路三三二巷口前
    時，見蘇蓮珠獨自駕駛其所有車牌號碼ＹＬ—三二八九號之自用小客車暫停在該
    巷口等待紅燈號誌轉換，且係將其所有皮包一只（內有信用卡四張、現金新台幣
    五萬餘元、行動電話一具及提款卡等物）置於該車右前座上，竟起歹念，意圖為
    自己不法之所有而搶奪他人動產之犯意，將所騎機車駛近前開小客車右前方車門
    後，旋趁蘇蓮珠不及防備之際，以右手拉開車門、左手伸入車內奪取皮包之方式
    ，搶得該皮包，並於得手後，迅速騎車往前開巷內逃逸，蘇蓮珠見狀隨即駕車尾
    隨追躡，欲伺機逮捕甲○○並追回贓物，並於同巷四五號前追及甲○○所乘機車
    並自後加以撞擊，致甲○○因而人車倒地，所搶得之皮包亦隨之拋落在地，蘇蓮
    珠遂下車趨前撿拾該皮包及欲逮補甲○○，詎甲○○至此，猶不知及時罷手，竟
    為防護贓物及脫免逮捕，起身後即先以拳腳接續毆打蘇蓮珠，使蘇蓮珠受有左大
    腿淤青等傷害而施以強暴（傷害部分未據告訴），繼則強行登上前開自用小客車
    且向蘇蓮珠恫稱：要開車撞死你等語加以脅迫，使蘇蓮珠有所畏懼而任其駕駛該
    車離去（甲○○強行駕駛蘇蓮珠車輛離去，被訴強盜罪嫌部分，業經原審判決無
    罪確定）。嗣於九十一年六月六日，為警在屏東縣屏東市○○路橋下循線查獲。
二、案經屏東縣警察局屏東分局報請臺灣屏東地方法院檢察署檢察官偵查起訴。
    理  由
一、上訴人即被告甲○○（下稱被告）未於本院審判期日到庭，惟右揭事實，業據其
    於原審審理時坦白承認，核與證人即被害人蘇蓮珠於警訊、偵查及原審調查中證
    稱遭被告搶奪皮包後即追躡被告，而遭被告以毆打、恫嚇之方式施以強暴、脅迫
    等情節相符，又為警將採自被害人蘇蓮珠上開自用小客車車內塑膠袋上之指紋數
    枚，送請內政部警政署刑事警察局鑑定結果，其中二枚指紋經電腦比對核與該局
    檔存被告指紋卡之右拇指、左環指指紋相符，亦有該局鑑驗書附卷可參，此外，
    復有屏東縣警察局受理刑事案件報告三聯單、贓物保管領結（自用小客車部分）
    、診斷證明書、犯罪現場簡圖各一紙、被告所指認之現場照片二張在卷可稽，足
    認被告之自白核與事實相符，應可採信。本件事證明確，被告犯行洵堪認定。
二、按刑法第三百二十九條準強盜罪所稱之「強暴脅迫」，只須行為人實施強暴或脅
    迫行為，足使人心生恐怖即屬相當，不以使人不能抗拒為必要。本件被告於搶奪
    得手後，見被害人追躡在後欲加以追捕並追回贓物，竟為脫免逮捕及防護贓物、
    ，當場對被害人毆打並出言恫嚇而施以強暴、脅迫，核其所為，係犯刑法第三百
    二十九條之準強盜罪，應依同法第三百二十八條第一項處斷（起訴書論罪法條部
    分雖曾載及被告涉犯刑法第二百七十七條第一項之傷害罪嫌，惟又論稱該傷害應
    係強暴行為之當然結果，僅論以準強盜罪即已足，且傷害部分未經告訴，應認該
    論引刑法第二百七十七條第一項之傷害罪嫌部分係屬贅引，併此指明）。被告前
    因搶奪、偽造文書及違反麻醉藥品管理條例等案件，先後經本院判處有期徒刑五
    年、臺灣屏東地方法院判處有期徒刑四月（偽造文書及違反麻醉藥品管理條例二
    案刑度均同），並經本院裁定其應執行刑為有期徒刑五年四月確定，甫於八十八
    年一月十一日執行完畢，有卷附臺灣高等法院被告全國前案紀錄表可按，其受有
    期徒刑執行完畢，五年內再犯有期徒刑以上之罪，為累犯，應依法加重其刑。
三、原審因而適用刑法第三百二十八條第一項、第三百二十九條、第四十七條之規定
    ，並審酌被告正值青壯，不思勤奮努力，獨立謀求生活之資，竟藉行搶他人財物
    獲利之心態可議，其公然行搶，對於社會治安之危害甚詎，且於行搶後見被害人
    追躡而至並撞倒其人車時，不知及時悔悟，返還贓物，反欲防護贓物、脫免逮捕
    ，而對被害人施以如前述之強暴脅迫行為，惟念其到案後坦承犯行，表示悔意，
    並向被害人道歉，獲被害人宥恕，足見其良心未泯等一切情狀，爰量處有期徒刑
    五年六月，經核原判決認事用法，均無不合，量刑亦屬允當，被告聲明不服提起
    上訴，惟並未具體表明上訴理由，其上訴自無理由，應予駁回。
四、被告經合法傳喚，無正當理由不到庭，爰不待其陳述逕行判決。
五、被告其餘被訴強盜及竊盜犯行，業經原審判決無罪及公訴不受理在案，此二部分
    未據檢察官提起上訴，已告確定，附此敘明。
據上論斷，應依刑事訴訟法第三百六十八條、第三百七十一條，判決如主文。
本案經檢察官張其主到庭執行職務。
中    華    民    國      九十二      年       五       月      三十    日
                              臺灣高等法院高雄分院刑事第七庭
                                  審判長法官  李春昌
                                        法官  黃憲文
                                        法官  莊飛宗
右正本證明與原本無異。
如不服本判決應於收受本判決後十日內向本院提出上訴書狀，其未述上訴理由者，
並得於提起上訴後十日內向本院補提理由書狀（均須按他造當事人之人數附繕本)「
切勿逕送上級法院」。
                                      書記官  張明賢
中    華    民    國      九十二     年        六       月      二      日
附錄本案論罪科刑法條
刑法第三百二十九條：
竊盜或搶奪，因防護贓物、脫免逮捕或湮滅罪證，而當場施以強暴脅迫者，以強盜論
刑法第三百二十八條第一項：
意圖為自己或第三人不法之所有，以強暴、脅迫、藥劑、催眠術或他法，至使不能抗
拒，而取他人之物或使其交付者，為強盜罪，處五年以上有期徒刑。


司法院資訊處製作；財團法人民間司法改革基金會備份。
